【裁判字號】    90,交上易,203
【裁判日期】    900905
【裁判案由】    過失傷害
【裁判全文】
臺灣高等法院刑事判決                            九十年度交上易字第二○三號
    上  訴  人  臺灣基隆地方法院檢察署檢察官
    上  訴  人
    即  被  告  甲○○
    選任辯護人  謝佳伯
右上訴人因被告過失傷害案件，不服臺灣基隆地方法院八十九年度交易字第一二九號
，中華民國九十年四月十七日第一審判決（起訴案號：臺灣基隆地方法院檢察署八十
九年度偵字第二三四八號）提起上訴，本院判決如左：
    主  文
原判決撤銷。
甲○○從事業務之人，因業務上之過失傷害人致重傷，處有期徒刑伍月，如易科罰金
，以參佰元折算壹日。
    事  實
一、甲○○係志豐吊車工程行之實際負責人兼起重機（俗稱吊車）駕駛，為從事駕駛
    起重機業務之人，乙○○則受僱於志豐吊車工程行擔任起重機駕駛之助理，負責
    協助起重機駕駛操作起重機。民國（下同）八十九年一月二十三日，志豐吊車工
    程行所有之大型移動式起重機（MODEL:TB200M，SERIAL NO.520507，BRAND:
    TADANO）因電路故障，甲○○乃將之駛至基隆市○○街正達汽車修理廠內寄放檢
    修，電路經修妥後，甲○○於同年月二十五日下午二時五十分左右，帶同助理乙○○至正達汽車修理廠欲將該大型移動式起重機駛回志豐吊車工程行，惟該大型
    移動式起重機於電路故障前，其主、副桿曾伸展開，嗣雖已收回，惟副桿未完全
    收起固定，須以人工收起，甲○○本應注意該大型移動式起動機之荷升重在三公
    噸以上，屬危險性機械，至少應指定作業監督人員一名，在收副桿之操作員旁實
    際指揮、監督，以避免該操作員未確實遵守安全作業程序而發生危險，且甲○○
    當時並無不能注意之情事，竟疏未注意，放任助理乙○○獨自爬上該大型移動式
    起重機收副桿，甲○○則於其旁另一輛小型起重機內試車。乙○○於單獨收副桿
    之際，亦明知主、副桿間之固定硝孔（又稱固定ＰＩＮ）之安全栓若未插牢，副
    桿有掉落之危險，惟因甲○○未在場，亦未指派指揮、監督人員確實進行監督，
    乙○○又急於完成收副桿作業，亦疏未注意，不待固定硝孔之安全栓插牢即進而
    以手推收副桿，副桿因而於瞬間鬆脫掉落，乙○○亦隨之自該起重機上墜落，其
    左腳遭掉落之副桿壓傷，因此受有左股骨開放性骨折、左下肢壓迫症候群之傷害
    ，經治療後，仍受有左膝功能嚴重喪失、左小腿及左足踝功能喪失之重傷害。
二、案經乙○○訴由臺灣基隆地方法院檢察署檢察官偵查起訴。
    理  由
一、訊據上訴人即被告甲○○，坦承於右揭時地任由助理即告訴人乙○○獨自爬上大
    型移動式起重機收副桿，嗣因告訴人未將固定硝孔之安全栓插牢即以手推收副桿
    ，致副桿瞬間掉落，告訴人亦隨之自起重機上墜落而遭副桿壓傷左腳之事實，惟
    否認有何過失犯行，辯稱：當時伊在另一輛小型起重機內試車，告訴人自告奮勇
    要去收大型移動式起重機之副桿，而在場之正達汽車修理廠負責人張明傑已提醒
    告訴人須於收副桿前須將固定硝孔之安全栓確實插牢，否則會發生危險，告訴人
    亦回答知道了，係告訴人自己未注意將固定硝孔之安全栓插牢即以手推收副桿而
    摔落遭壓傷，過失責任在告訴人云云。經查：
（一）該大型移動式起重機於八十九年一月二十三日因電路故障寄放於正達汽車修理
      廠檢修，電路故障前該起重機之主、副桿曾伸展開，待電路檢修完畢，雖已收
      回主、副桿，惟副桿未完全收起固定，須以人工操作，而最後於收副桿之際必
      先將固定硝孔之安全栓插牢，否則副桿有掉落之危險，本件事故發生時，正達
      汽車修理廠之負責人張明傑在辦公室內處理事務，員工黃銘、丙○○則在起
      重機旁約十公尺遠處，均未受被告之委託指揮、監督告訴人收副桿，被告則於
      另一輛小型起重機內試車，亦未在現場指揮、監督，嗣告訴人單獨爬上該起重
      機收副桿，因疏未將固定硝孔之安全栓插牢即進而以手推收副桿，副桿瞬間掉
      落，告訴人亦隨之墜落，左腳遭墜下之副桿壓傷，受有左股骨開放性骨折、左
      下肢壓迫症候群之傷害，經治療後，目前係受有左膝功能嚴重喪失、左小腿及
      左足踝功能喪失之重傷害一節，已據證人張明傑、黃銘、丙○○分別於偵查
      、原審法院及本院調查時到庭結證明確，並有告訴人所提出之長庚紀念醫院乙
      種診斷證明書及臺灣礦工醫院診斷證明書各一份、輕度肢障殘障手冊一份、大
      型移動式起重機組立圖二份在卷可證。
（二）雖告訴人指稱伊於走近該起重機，副桿即掉落而被擊傷，伊尚未爬上起重機云
      云。惟查證人黃銘於偵查、原審及本院調查中均證稱告訴人係爬上去操作後
      掉下來的等語，查上開證人之證述並無何瑕疵不可採之情形，且互證一致，衡
      情該起重機之副桿如非操作不當，當不致無故自行掉落，是告訴人此部分所述
      ，核與事實不符，不足採信。
（三）按「雇主對於移動式起重機之檢修、調整、操作、組配、拆卸等，應依左列規
      定：一、從事檢修、調整作業時，應指定作業監督人員，從事監督指揮工作‧
      ‧‧」起重升降機具安全規則第五十三條第一項第一款定有明文，被告身為告
      訴人之雇主，得知告訴人欲著手進行該起重機副桿收取之調整作業時，自應注
      意上述安全規則之規定指派作業監督人員從旁確實監督協助，且依當時情況，
      被告並無不能注意之情事，竟疏未注意在場或指派監督人員確實監督協助告訴
      人，致告訴人於未將固定硝孔之安全栓確實插牢之際，因其旁無人協助、監督
      ，即率而以手推收副桿，致副桿掉落而遭壓傷，被告之行為自有過失，雖被告
      辯稱當時有修理廠之人即黃銘、丙○○在旁協助，及修理廠老闆張明傑亦有
      提醒告訴人注意固定硝有無插進，已踐行法規義務云云。惟查，丙○○、黃銘
      於本院調查中均證稱：我沒有提醒他（指告訴人）應注意何事等語，黃銘
      於原審法院調查時證稱：「我當時因為沒有工作，所以站在旁邊看，甲○○沒
      有請我們幫忙或監督，我看到乙○○要拿連接硝時，我們有過去幫忙，連接硝
      拿下來之後，我的老闆張明傑還交代乙○○要注意看固定硝有無插進去，乙○○還說他知道」（見原審卷第四十一頁），於偵查中證稱：「對這種特種機械
      我們不很清楚，我有聽到老闆張明傑問乙○○前面的硝是否已插進去了，乙○○說我知道，沒關係，結果乙○○一推，整個副桿就下來了」（見偵查卷第四
      十四頁），是已難認丙○○、黃銘係在旁協助或為監督指揮之工作，至張明
      傑雖有提醒告訴人注意，然亦難認係在旁監督指揮，被告所辯，不足採信。核
      被告之過失行為與告訴人所受左膝功能嚴重喪失、左小腿及左足踝功能喪失之
      重傷害結果間，有相當因果關係，雖告訴人明知該固定硝孔之安全栓若未確實
      插牢，副桿有掉落之危險，竟亦疏未注意，於固定硝孔之安全栓尚未確實插牢
      之際，率而以手推收副桿而遭掉落之副桿壓傷，其行為亦與有過失，然被告並
      不能因告訴人亦同有過失而卸免其過失之責，本件事證明確，被告之過失犯行
      堪以認定。
二、另查，檢察官起訴書證據欄雖載稱「本署檢察官曾率同書記官於停放處履勘，該
    大型吊車部分機器零件（尤其是固定ＰＩＮ及前後各一組硝孔）已老銹粗造，固
    定硝孔（又稱固定ＰＩＮ）接觸面緊乾不易插牢，且被告甲○○於現場操作時，
    已無法將鐵栓插入，此有現場相片並履勘筆錄在卷可憑」，然查偵查卷內之勘驗
    筆錄及照片，並未顯示起訴書所載上開情形，且檢察官係於八十九年九月十一日
    履勘，距本件案發時已七月有餘，所見情形，是否即屬案發時之情形，亦不無疑
    義，另被告自八十三年間購買該起重機後，從未依規定向代行檢查機構申請清查
    檢查，固有行政院勞工委員會北區勞動檢查所八十九年十一月二日台八十九勞北
    檢機字第一一九四八號函一份可證，亦為被告所承認，然此係有無行政違章之問
    題，以上均難據以認與本件告訴人之受傷有因果關係，附此敘明。
三、核被告甲○○所為，係犯刑法第二百八十四條第二項後段之業務過失致重傷害罪
    。原審對被告論罪科刑，固非無見。惟查原判決並認被告未依規定申請清查檢查
    該起重機，及該起重機部分零件已生銹等，俱屬本件被告過失刑事責任之範圍，
    自有未合，且審酌被告之過失情節，原審量處有期徒刑十月，亦嫌過重，被告上
    訴否認過失，及檢察官循告訴人之請，上訴指稱原判決量刑太輕，固均非有理由
    ，惟原判決既有可議，自應由本院將原判決撤銷改判，爰審酌被告過失之情節及
    告訴人亦有過失，被告於事故發生後迄今尚未能賠償告訴人所受之損害及其犯罪
    後態度等一切情狀，量處有期徒刑五月。另被告行為後，刑法第四十一條已經於
    九十年一月十日修正公布，被告所犯之因業務上之過失傷害人致重傷罪，其最重
    本刑為三年以下有期徒刑，比較新舊法之結果，上開法律之修正，對被告不生影
    響，依刑法第二條第一項之規定，應適用裁判時之法律即新法，爰併諭知易科罰
    金折算標準。
據上論斷，應依刑事訴訟法第三百六十九條第一項前段、第三百六十四條、第二百九
十九條第一項前段，刑法第二條第一項、第二百八十四條第二項後段、第四十一條第
一項，罰金罰鍰提高標準條例第一條前段、第二條，判決如主文。
本案經檢察官李良忠到庭執行職務。
中      華      民      國    九十      年      九      月      五      日
                              臺灣高等法院交通法庭
                                  審判長法  官  陳  祐  輔
                                        法  官  陳  國  文
                                        法  官  蔡  國  在
右正本證明與原本無異。
不得上訴。
                          書記官  錢  艷  鳳
中      華      民      國     九十     年      九      月      五      日
附錄本判決論罪科刑法條：
刑法第二百八十四條第二項：
從事業務之人，因業務上之過失傷害人者，處一年以下有期徒刑、拘役或一千元以下
罰金。致重傷者，處三年以下有期徒刑、拘役或二千元以下罰金。


司法院資訊處製作；財團法人民間司法改革基金會備份。
